【裁判字號】    90,上訴,1665
【裁判日期】    900731
【裁判案由】    水土保持法等
【裁判全文】
臺灣高等法院刑事判決                            九十年度上訴字第一六六五號
    上  訴  人  丙○○
    即  被  告
    選任辯護人  柯士斌
                陳英鳳
右上訴人因傷害案件，不服臺灣宜蘭地方法院八十九年度訴字第一三號，中華民國九
十年三月二十日第一審判決（起訴案號：臺灣宜蘭地方法院檢察署八十八年度偵字第
一七九一、四一七六號）提起上訴，本院判決如左：
    主  文
上訴駁回。
    事  實
一、丙○○於八十八年五月十五日下午五時許，在宜蘭縣頭城鎮○○段梗枋小段四九
    地號（起訴書誤載為小段四五八、四五八－一地號）之產業道路上，因甲○○認
    其所承租之同上小段四五八、四五八之一地號土地，被丙○○、李阿溪擅自越界
    種植生薑及開闢道路，要求回復原狀未果，乃於八十七年十二月十五日報案追訴
    丙○○刑責，及甲○○嗣於八十八年五月十五日並攔車質問上開占用土地之糾紛
    而與甲○○發生爭執，丙○○竟基於傷害之故意，徒手傷害甲○○，使甲○○受
    有左枕部（頭）局部腫脹及右頜下壓疼痛等傷害。
二、案經甲○○訴請台灣宜蘭地方法院檢察署檢察官偵查起訴。
    理  由
一、訊之上訴人即被告丙○○矢口否認有何傷害之犯行，辯稱略以：甲○○持刀攔渠
    車，將所持刀從車窗插進來，逼渠下車，並持刀要打渠，渠被逼始出手架開而已
    ，他因處於低處，受此撥架傾跌倒地。渠恐他再持兇器襲擊，即以行動電話報警
    ，並待警察前來處理，並無打他情事云云。經查：右揭事實業據告訴人甲○○於
    偵查指稱：「：：，把我打倒在地，：：後來到派出所，警員叫我去驗傷提告訴
    ，我才直接向鈞署提出告訴」（見偵字第一七九一號偵查卷三十八頁反面）及於
    原審調查時指訴稱：「我拿草刀是因為工作需要，丙○○一開始就以腳踢我，我
    倒在地上要起來，還以拳頭打我後頸，他還要以竹子打我：：」等語。依告訴人
    提出於八十八年五月十七日貢寮衛生所出具之診斷證明書所載，告訴人於同月十
    五日下午十時十分至貢寮衛生所求診，核與被告丙○○與告訴人發生衝突的時間
    （即同月十五日下午五時許）尚近，且於就診時即主訴因遭人毆打致左腦枕疼痛
    。嗣於同月十七日回診時，並提及右下頷部亦遭毆打，觸診時表示疼痛，但視診
無所見等情，有該貢寮鄉衛生所醫師劉翊民具函附該所群體醫療執中心甲○○健
    康資料（含急診病歷、診斷證明書）附卷（見本院卷第四十七頁至第五十四頁）
    可稽，可認應係當次衝突所受之傷害。且依告訴人所受之傷害為：左枕部（頭）
    局部腫脹及右頜下壓傷害等情，參之被告丙○○自承當時告訴人持刀，伊有將之
    架開之動作，亦足認被告丙○○與告訴人於當時確有發生肢體衝突。再稽之證人
    即到場處理之警員乙○○證稱，他到現場時，丙○○與其父親在車上，甲○○在
    旁邊手上持一把草刀，他因為怕出事，先把草刀收起來，丙○○說有吵架。到了
    派出所雙方仍在爭吵，甲○○說他有被好幾個人打，甲○○在派出所有說他有受
    傷，當時我也看不出他的傷勢，我才問他們二人是否要做筆錄，結果他們二人就
    走了等語（見原審卷第一○七頁、本院卷第七十七頁），亦可認被告丙○○當時
    應有傷害告訴人之行為。雖告訴人於原審及本院調查時指訴之情節，係被告丙○
    ○持竹子、鉗子毆打其胸部，並以腳踢背部、腰部、臀部，且有多人打伊等語。
    惟告訴人所述情節，與告訴人所受之傷勢並無器物傷，且查無其他人在場共犯傷
    害之罪等情並不相符，尚非完全可採，惟可認被告丙○○當時應有徒手傷害甲○
    ○之行為。被告另辯稱他所以推開告訴人，乃因告訴人當時持草刀，他係為了自
    衛云云。惟查，依被告所述情節，告訴人當時持刀攔他的車，並將刀從車窗插進
    去，被告因而下車，並將告訴人推倒等情。被告當時係在車內並無明顯而立即之
    危險，且被告當時未將車子駛離，或停留在車上，反下車與告訴人發生衝突，於
    爭執時出手推打甲○○倒地受傷，亦與所謂自衛行為不相當，果甲○○於被告下
    車後即持刀欲打被告，應係在盛怒情況下，豈有於其被被告推打倒地後未再持刀
    還擊，而被告竟能毫髮無傷之理？是被告所辯係正當防衛並非可採。又甲○○因
    被推打致受有左枕部（頭）局部腫脹及右頜下壓疼痛等傷害。此有診斷證明書附
    卷如上述足憑。綜上所述，本件事證明確，被告犯行堪予認定。
二、核被告丙○○所為，係犯刑法第二百七十七條第一項之傷害罪。原審本同上之見
    解，以被告傷害罪證明確，適用刑法第二百七十七條第一項、第四十二條第二項
    ，罰金罰鍰提高標準條例第一條前段、第二條之規定，並爰審酌被告丙○○與告
    訴人甲○○因土地糾紛時有爭執、案發係告訴人先攔車，並持草刀向被告丙○○
    挑釁之犯罪動機及犯罪時所受刺激、告訴人甲○○受傷輕微、犯罪手段、及犯罪
    後態度等一切情狀，量處處罰金伍千元，並諭知如易服勞役以三百元折一日之折
    算標準，核除告訴人受傷部位「右頜下」筆誤為「右頷下」應予更正如前外，其
    餘認事用法尚無不合，量刑亦甚妥適，被告上訴仍執上詞否認犯罪，為無理由，
    應予駁回。
據上論斷，應依刑事訴訟法第三百六十八條，判決如主文。
本案經檢察官劉永清到庭執行職務。
中      華      民      國      九十      年      七    月    三十一    日
                              臺灣高等法院刑事第二十六庭
                                  審判長法  官  呂  永  福
                                        法  官  黃  賽  月
                                        法  官  魏  新  國
右正本證明與原本無異。
不得上訴。
                                        書記官  章  大  富
中    華    民    國     九十     年       八       月        二        日
附錄：本案論罪科刑法條全文
刑法第二百七十七條第一項
傷害人之身體或健康者，處三年以下有期徒刑，拘役或一千元以下罰金。


司法院資訊處製作；財團法人民間司法改革基金會備份。
